臺灣臺北地方法院民事判決
109年度訴字第8077號
原      告  威立顧問股份有限公司


法定代理人  唐蓓莉  
訴訟代理人  張珮琦律師
複代理人    陳俊豪律師
被      告  台灣雷射光電暨內鏡微創協會

法定代理人  趙振程  
訴訟代理人  盧天成律師
上列當事人間請求給付報酬事件，本院於民國111年5月3日言詞
辯論終結，判決如下：
    主  文
原告之訴及假執行之聲請均駁回。
訴訟費用由原告負擔。
　　事實及理由
壹、程序方面：
一、按當事人之代理權消滅者，訴訟程序在有法定代理人或取得
    訴訟能力之本人承受訴訟以前當然停止；第170條所定之承
    受訴訟人，於得為承受時，應即為承受之聲明。民事訴訟法
    第170條、第175條第1項分別定有明文。查本件被告之法定
    代理人原為張朝凱，於訴訟繫屬中之民國109年11月20日改
    選為趙振程，並具狀聲明承受訴訟，有原告陳報狀、全國性
    及區級人民團體負責人當選證書、民事委任狀等件在卷可查
    （見本院卷第277至281頁），核與前開規定相符，應予准許
    。
二、第按訴狀送達後，原告不得將原訴變更或追加他訴，但擴張
    或減縮應受判決事項之聲明者，不在此限，民事訴訟法第25
    5條第1項第3款定有明文。查，原告起訴時原訴之聲明為：
    「⒈被告應給付原告新台幣(下同)51萬8,665元，其中48萬7,
    992元自民國109年8月13日起至清償日止，按週年利率5%計
    算之利息；3萬0,673元自起訴狀送達翌日起至清償日止，按
    週年利率5%計算之利息。⒉原告願以現金或合作金庫商業銀
    行可轉讓定期存單供擔保，請准宣告假執行。」（見本院卷
    第11頁）；迭經原告數次變更其所聲明金額後，最後於110
    年1月5日具狀變更為：「⒈被告應給付原告51萬8,420元，其
    中48萬7,992元自109年8月13日起至清償日止，按週年利率5
    %計算之利息；3萬0,428元自起訴狀送達翌日起至清日止，
    按週年利率5%計算之利息。⒉原告願以現金或合作金庫商業
    銀行可轉讓定期存單供擔保，請准宣告假執行。」（見本院
    卷第109頁）。原告前開變更，核係擴張應受判決事項之聲
    明，揆諸前開規定，並無不合，應予准許。
貳、實體方面：
一、原告主張：
  ㈠被告為舉辦108年6月28日至同年月30日之「2019世界雷射醫
    學大會/2019 The Word Laser Medicine Congress」會議(
    下稱系爭醫學大會)，於107年9月10日與原告簽訂委任契約(
    下稱系爭契約)，委由原告擔任行政管理顧問，並協助處理
    場地、設備、人員等事宜，契約總金額548萬0,420元(未稅)
    ，加計營業稅後則為575萬4,441元(計算式：548萬0,420元×
    《1＋5%》＝575萬4,441元)。嗣活動結束後，原告針對活動製作
    完整收支結算表，如有實報實銷支付項目，則從尾款中附加
    。詎系爭醫學大會已於108年6月30日落幕，原告於同年7月2
    4日以前即已提供系爭醫學大會結案報告予被告，故被告得
    以108年7月24日號函檢附系爭醫學大會結案報告，向經濟部
    會議展覽專案辦公室申請核撥補助款。經核算後總計被告應
    給付182萬0,300元（項目詳如附表所示），因被告已給付原
    告萬元，申請之台北市觀光傳播局補助款項8萬0,796元及科
    技部補助款項35萬元，故被告尚須給付原告51萬8,420元(計
    算式：182萬0,300元－87萬1,084元－8萬0,796元－35萬元＝51
    萬8,420元)，屢經原告催討，均不獲置理。爰依系爭契約第
    6條第1項、第7條第4項之約定及民法第547條之規定，提起
    本件請求給付報酬之訴訟等語。 
　㈡並聲明：⒈被告應給付原告51萬8,420元，其中48萬7,992元自
    109年8月13日起至清償日止，按週年利率5%計算之利息；3
    萬0,428元自起訴狀送達翌日起至清償日止，按週年利率5%
    計算之利息。⒉原告願以現金或合作金庫商業銀行可轉讓定
    期存單供擔保，請准宣告假執行。
二、被告則以：系爭醫學大會之會前會議雙方係有共識募款目標
    200萬元，自107年9月10日簽立系爭契約，系爭契約預算表
    項目E、專案管理第四點贊助募款有備註載明「目標200萬」
    ，故107年12月11日第六次會議紀錄第3點，請原告公部門申
    請目標為200萬；108年2月19日第八次會議紀錄「貳、報告
    事項第2點，截至108/2/19公部門擬補助之金額為179萬4,24
    0元」；108年3月5日第九次會議紀錄第13點，公部門擬補助
    金額仍為179萬4,240元；直至109年3月19日第十次會議紀錄
    第11點，報告公部門補助擬預估補助金額甚達181萬4,240元
    。詎原告最終僅募得72萬1,444元，與目標200萬元相差甚鉅
    ，致系爭醫學大會並無盈餘，且有虧損。直到被告收到原告
    寄第一份收支表，方得知活動有虧損22萬1,987元，並檢核
    請款項目發現請款單上有重複請款部分共39萬3,500元，被
    告當時張秘書亦有email告知，故扣除重複請款之部分支付
    原告61萬1,084元，就此結算雙方間之款項費用。嗣原告竟
    於109年5月又向被告請款，檢附第二、三份收支表，收支竟
    從原虧轉盈，並要求請款39萬3,992元。同年8月，原告又發
    函來請款48萬7,992元，至今原告欲請款之金額已追加到51
    萬8,420元。而依系爭契約第7條第4項第四期款，尾款為「
    活動期間結束後一個月，被告需針對本合約活動製作完整收
    支結算表，內容包括活動收取的所有費用已及所有活動支出
    之報表及結案報告，經甲方確認後支付活動尾款....」，惟
    原告每次請款之金額均不相同，且無任何統一發票憑據，以
    致被告對於原告請款之費用有巨大疑慮，其請款並無所據等
    語，資為抗辯。並聲明：原告之訴及假執行之聲請均駁回。
三、兩造不爭執之事項：
　㈠兩造於107年9月10日簽訂系爭契約，被告委由原告擔任系爭
    醫學大會行政管理顧問，並協助處理場地、設備、人員及申
    請贊助等事宜。
　㈡被告於108年11月13日就系爭醫學大會之報酬，結算後給付原
    告61萬1,084元，原告並已收受（見本院卷第372頁）。
　㈢被告已給付原告26萬元、台北市觀光傳播局申請之補助款項
　　8 萬0,796元，及科技部補助款項35萬元亦已匯入原告帳戶(
　  見本院卷第121頁)。
四、得心證之理由：
    原告主張系爭醫學大學已於108年6月30日結束，原告既於
　　同年7月24日前即已提供系爭醫學大學結案報告予被告，則
    舉辦系爭醫學大會之委任報酬，依系爭契約第6條第1項、第
    7條第4項、民法第547條規定，於活動結束提供完整收支結
    算表及結案報告予被告後，即得請款，經結算後總金額為18
    2萬0,300元（明細詳如附表所示），但被告尚有51萬8,420
    元報酬未給付原告等語，惟為被告所否認，並以前開情詞置
    辯。則本件所應審究者厥為：原告主張被告尚應給付51萬  
    8,420元，是否有據？茲分論如下：
　㈠按稱委任者，謂當事人約定，一方委託他方處理事務，他方
    允為處理之契約；受任人因處理委任事務，支出之必要費用
    ，委任人應償還之，並付自支出時起之利息；受任人因處理
    委任事務，得請求委任人提出相當擔保；報酬縱未約定，如
    依習慣或依委任事務之性質，應給與報酬者，受任人得請求
    報酬，民法第528條、第546條第1、2項、第547條固有明文
    。惟按當事人主張有利於己之事實者，就其事實有舉證之責
    任，民事訴訟法第277條前段定有明文。所謂舉證係指就爭
    訟事實提出足供法院對其所主張者為有利認定之證據而言，
    若所舉證據，不能對其爭訟事實為相當之證明，自無從認定
    其所主張為真正。又民事訴訟如係由原告主張權利者，應先
    由原告負舉證之責，若原告先不能舉證，以證實自己主張之
    事實為真實，則被告就其抗辯事實即令不能舉證，或其所舉
    證據尚有疵累，亦應駁回原告之請求（最高法院17年上字第
    917號判決意旨參照）。查本件兩造間存有委任之法律關係
    ，為兩造所不爭，則原告主張扣除被告已付之61萬1,084元
    、26萬元，與台北市政府觀光傳播局申請之補助款項8萬0,7
    96元，及科技部補助款項35萬元，尚不足51萬8,420元等，
    既為被告否認，揆諸上開規定及說明，自應由主張前開情節
    之原告，先負舉證之責。
　㈡系爭契約第7條第4、5項分別有「活動期間結束後一個月，乙
    方需針對本合約活動製作完整收支結算表，內容包括活動收
    取的所有費用以及所有活動支出之報表及結案報告，經甲方
    確認後支付活動尾款」、「若有實報實銷支付項目，甲方同
    意乙方得逕自尾款中附加之」之約定，有系爭契約書在卷可
    參（見本院卷第27頁），就系爭醫學大學已於108年6月30日
    結束，於活動結束提供完整收支結算表及結案報告予被告後
    ，即得請款一節，原告雖提出執行業務勞務單據、估價單、
    請款單、報價單、雜費單據等件附卷為證（見本院卷第123
    至243頁），然被告爭執前揭文書金額並非確定，原告尚應
    提供發票或收據予以佐證，但原告僅稱被告迄今未給付尾款
    ，自無從提供發票云云，惟統一發票所彰顯者，乃雙方有交
    易之事實，此乃社會一般通念，原告前揭所陳，已有違營業
    稅法之規定，並非交易之常態，洵無可取。而執行業務勞務
    單據分別由訴外人唐廷宇（下以姓名稱之）、莊偉麟、蔡明
    澔、唐伯寅、趙郁琪、卓青青、林佳螢等人製作提出，但被
    告辯稱前揭資料並不齊全，原告雖陳稱因渠等人係經常配合
    之專業會展人員，故未再要求提供身分證資料，即由渠等人
    簽收領取報酬，但確實有此等費用支出云云，惟因被告對前
    開證據爭執，本院亦認資料不齊全恐生冒領、溢領之情形，
    是以究否確實有該筆費用支出及確切之金額若干，原告均未
    另提證據以實其說，尚難認其此部分主張為真實。從而，原
    告請求如附表所示編號實報實銷支付項目⒈⒉⒊⒋⒍⒎⒏，及編號
    行政顧問管理費之報酬，皆因無統一發票佐證或因資料不
    齊全等情，尚難採信。
　㈢原告主張實報實銷支付項目⒊唐廷宇勞務報酬部分，固提出2
    份執行業務勞務單據在卷為憑（見本院卷第157及225頁），
    惟被告爭執唐廷宇於同一時間卻請款不同項目（即同時為會
    展人員及攝影師），顯有不實之情形，原告雖陳稱唐廷宇為
    專業會展人員，並不負責攝影事務，係因原聘請之攝影師未
    到場，故另外委請唐廷宇擔任攝影師，而應再給予攝影師之
    費用；然查，系爭醫學大學屬國際會議，攝影應由具備專業
    知識及能力之人為之，而唐廷宇身為會展人員究否同時勝任
    專業攝影之工作，尚屬有疑，此既為被告所爭執，原告亦未
    另舉證以實其說，是此部分難認有理，不應准許。　
  ㈣原告復主張本件機關核定補助款係經濟部國際貿易局補助款6
    2萬4,240元、台北市政府觀光傳播局補助款8萬0,769元、外
    交部5萬元、科技部35萬元、衛生福利部2萬3,500元，合計
    為112萬8,509元（計算式：62萬4,240元＋8萬0,769元＋5萬元
    ＋35萬元＋2萬3,500元＝112萬8,509元），為被告所爭執，辯
    稱：經濟部國貿局之補助款僅為21萬7,148元，並非原告所
    稱62萬4,240元一情，並提出108年10月18日收訖經濟部國貿
    局之補助款21萬7,148元之存摺影本為據，則被告辯稱實際
    募得補助款僅為72萬1,444元（計算式：21萬7,148元＋8萬0,
    769元＋5萬元＋35萬元＋2萬3,500元＝72萬1,444元），應屬可
    採，則原告以系爭契約預算表項目E、專案管理第四點贊助
    募款有備註載明「目標萬」文字（見本院卷第頁）所計算並
    請求之協助贊助募款費萬元（詳如附表所示編號三、），尚
    屬無據。　
　㈤稽此，原告所提證物僅能請求附表編號一、實報實銷支付項
    目：⒊人力配置費用6萬3,000元（資料齊全者有12筆，見本
    院卷第131至153頁）、⒋雜費1萬4625元（計算式：4,800《被
    告同意餐費預算》＋2,504《原告提出統一發票，見本院卷第22
    1頁》＋6,225《計程車資已附收據》＋1,096《郵資附證明》＝1萬4,
    625元）、⒌展覽及海報區費用21萬9,250元《被告未表示意見
    》、⒐公共意外責任險費用4,888元（見本院卷第243頁）及附
    表編號三、實際募得補助款附表編號7萬2144元（依系爭契
    約第6條第2項盈餘獎勵之計算方式，原告得請求協助贊助募
    款費72萬1,444元×10%＝7萬2,144元）之部分，合計為37萬3,
    907元（計算式：6萬3,000元＋1萬4,625元＋21萬9,250元＋4,8
    88＋7萬2,144元＝37萬3,907元），被告既已給付如不爭執事
    項所示共計69萬0,796元之金額(即26萬元＋8萬0,796元＋35萬
    元＝69萬0,796元），原告受償已逾得請求37萬3,907元，是
    以原告請求被告再給付51萬8,420元，即屬無據。
五、綜上所述，原告依系爭契約第6條第1項、第7條第4項之約定
    及民法第547條之規定，請求被告應給付原告51萬8,420元，
    其中48萬7,992元自109年8月13日起至清償日止，按週年利
    率5%計算之利息；3萬0,428元自起訴狀送達翌日起至清償日
    止，按週年利率5%計算之利息，為無理由，應予駁回。原告
    之訴既經駁回，其假執行之聲請即失所附麗，亦應併予駁回
    。
六、本件事實已臻明確，兩造其餘之攻擊或防禦方法，及所援用
    之證據，經本院斟酌後，認均不足以影響本裁判之結果，自
    無庸一一詳予論駁之必要，附此敘明。
七、訴訟費用負擔之依據：民事訴訟法第78條。　　　
中　　華　　民　　國　　111  　年　　5　　月　　30　　日
                  民事第四庭    法　官　陳靜茹
以上正本係照原本作成。
如對本判決上訴，須於判決送達後20日內向本院提出上訴狀。如
委任律師提起上訴者，應一併繳納上訴審裁判費。
中　　華　　民　　國　　111 　 年　　5  　月　　30　　日
                                書記官　蔡汶芯　　　　　　　　　　　　　　　　
附表：
編號 原告主張項目  原告主張金額 （單位：新台幣） 被告之抗辯　 證物卷內編號 備註：原告陳述 一. 實報實銷支付項目 　  　  ⒈ 威立設備費用 6萬1,425元 報價單無法佐證確實有該筆支出，原告應提供發票或收據。　 原證4號、 原證4-1號 ⑴被告迄今未給付尾款，自無從提供發票。被告不給付款項，反而要求原告提供憑證單據及發票，顯然無據。原告會在被告給付款項時，依法開立憑證及發票。 ⑵系爭醫學大會租用威立設備使用之照片（原證4-1號）。 ⒉ 會場佈置 17萬9,455元 報價單無法佐證確實有該筆支出，原告應提供發票或收據。 原證5號、 原證5-1號、原證6號、 原證6-1號 ⑴被告迄今未給付尾款，原告已無其餘經費可支付協力廠商，廠商同意俟他造給付原告款項後再給付，故以報價單、請款單為證，證明確實有此費用產生，故依約應由被告給付。 ⑵原證5號、原證6號之款項，係原告受被告委任所生之必要費用。 ⒊ 人力配置費用 8萬9,250元 ⑴唐廷宇相同時間請款不同之項目(同時為會展人員及攝影師) ⑵蔡明澔無簽收。 ⑶唐廷宇、莊偉麟、蔡明澔、唐伯寅、趙郁琪、卓青青、林佳螢、唐廷宇等人執行業務勞務單據資料不齊全。 附表1、 附表2、 原證7至23號  唐廷宇 執行業務勞務單據（原證19及36號） ⑴原證19至23號，為原告經常配合之專業會展人員，故未再要求提供身分證資料，僅是讓人員進行簽收，但確實有此費用，依約應由被告給付。 ⑵唐廷宇為專業會展人員，並不負責攝影事務，因原聘請之攝影師未到場，才另外委請唐廷宇擔任攝影師，而應再給予攝影費用。 ⑶原證21號之執行業務勞務單據，為蔡明澔已收受款項，但遺漏簽收部分，已請蔡明澔重簽一份勞務單據（見原證47號），足證確實有此費用。 ⒋ 雜費 8萬6,300元 ⑴合約預算表中未提及支付工作人員餐費，至多在D一.5.中有工作人員午餐餐盒，預算為4,800元，與原告實際花費1萬2,505元相差過大，加上原告會前會後滋餐費豈能要求被告買單。 ⑵原證38號估價單，無法佐證確實有該筆支出，原告應提供發票或收據佐證。　 ⑶原證38號報價單項次5之感謝狀並無護貝。 ⑷原證38號報價單項次8之海報輸出為被告支出。 ⑸原證38號報價單項次9之證書夾為被告支出。　 附表3、 附表4、 原證24至37號、原證38號項次10 ⑴系爭醫學大會工作人員之餐費應係實報實銷支付項目，依約應由被告給付。 ⑵依雜費單據明細，該費用共計35,021元，係因兩造於108年6月25日有協議，此細項僅給付3萬4,000元（見原證3號第2頁項目⒈雜費之備註），故原告此部分僅請求3萬4,000元。 ⑶原證32、35、36號，係原告長期配合人員，故未再要求提供身分證資料，僅是讓人員進行簽收，但確實有此費用，依約應由被告給付。 ⑷原證38號估價單部分，因被告迄今未給付尾款，自無從提供發票。 ⑸原證38號項次5感謝狀、項次8海報輸出、項次9證書夾為原告製作，被告稱係其支出云云，與事實不符。 ⒌ 展覽及海報區 21萬9,250元   無　 原證39、第39-1、40、41、41-1號 ⑴被告迄今未給付尾款，原告已無其餘經費可支付協力廠商，廠商同意待他造給付原告款項後再為給付，故以報價單、請款單為證，證明確實有此費用產生，應由被告給付。 ⑵該筆為處理委任事務之必要費用。 ⒍ 印刷品 / 製作物 20萬7,002元 估價單無法佐證被告確實有該筆支出，原告應提供發票或收據。　 原證42號、原證42-1號、 原證38號項次1至9 ⑴原證42號報價單、原證42-1請款單，係因被告迄今未給付尾款，原告已無其餘經費可支付協力廠商，廠商同意待他造給付原告款項後再給付，故以報價單、請款單為證，證明確實有此費用之產生。 ⑵該筆為處理委任事務之必要費用。 ⒎ 報到系統及網站建設 32萬元 報價單無法佐證 確實有該筆支出，原告應提供發票或收據。 原證43號、 原證43-1號 ⑴原證43號報價單、原證43-1請款單，係因被告迄今未給付尾款，原告已無其餘經費可支付協力廠商，廠商同意待他造給付原告款項後再給付，故以報價單為證，證明確實有此費用產生。 ⑵原證43號之款項，係原告受被告委任所生之必要費用。 ⒏ 國外貴賓禮遇事宜-機場駐點人員 8,030元 沈再莘無簽收，且執行業務勞務  單據資料不齊全 　 原證44號 ⑴原證44號勞務報酬單據，沈再莘為原告長期配合人員，故未再要求提供身分證資料。 ⑵前揭單據，沈再莘雖已收受款項，但簽收部分遺漏，已請沈再莘再簽 　一份單據（見原證48號），足證確實有此費用，依約應由被告給付。 ⒐ 公共意外責任險費用 4,888元 　 原證45號  二. 行政顧問管理費 44萬1,000元　 原告未提出任何請款憑證單據及發票 　 ⑴此係被告為舉辦系爭醫學大會，委託原告擔任行政管理顧問之委任報酬；惟被告迄今未給付尾款，自無從提供發票，因被告不給付款項，反而要求原告提供憑證單據及發票，顯然無據。 ⑵兩造間預算表所列顧問行政管理42萬元部分，係兩造間合意之委任報酬，於系爭契約約定時即已確認，依約於活動結束，並提供完整收支結算表及結案報告予被告後，即得請款，加計5%營業稅後，即為44萬1,000元（42萬元×1.05=44萬1,000元)。 三. 協助贊助募款費   20萬3,700元　  　 ⑴該筆款項係委託原告協助贊助募款之委任報酬，於系爭契約約定時即已確認，加計5%營業稅後，即為20萬3,700元（19萬4,000元×1.05=20萬3,700元)。 ⑵機關核定補助款至少已為156萬7,740元（經濟部國際貿易局102萬4,240元＋台北市政府觀光傳播局12萬元＋外交部5萬元＋科技部35萬元＋衛生福利部2萬3,500元＝156萬7,740元，見原證49至53號），係因被告邀請出席之國外人士不符合原核定計畫所列條件，導致經濟部國際貿易局補助款刪減為62萬4,240元。台北市政府觀光傳播局補助款刪減為8萬0,769元，惟補助款至少仍有112萬8,509元（62萬4,240元＋8萬0,769元＋5萬元＋35萬元＋2萬3,500元＝112萬8,509元），故被告辯稱補助款僅72萬1,444元云云，與事實不符。 ⑶機關補助款金額多寡，取決於主辦單位信譽、主辦單位負責人（如協會現任理事長）個人信譽與信用、機關預算限制、政策考量及同類型活動之排擠效應等因素，補助款多寡，並非原告之責任。 ⑷系爭醫學大會舉辦期間，國內與會者至大會報到繳費櫃檯繳費時，竟被要求至眼科會場門口繳費，造成大會帳目不清，被告辯稱大會有虧損云云，顯非事實，應與原告無關。  總計： 182萬0,300元